臺灣臺北地方法院民事判決　九十年度訴字第三○二號
　　原　　　告　　亞藝國際股份有限公司
　　法定代理人　　甲○○
　　法定代理人　　乙○○
右當事人間請求侵權行為損害賠償事件，本院判決如左：
    主    文
被告應給付原告新台幣壹佰陸拾捌萬伍仟零伍拾壹元，及自民國九十年八月十七日起
至清償日止，按年利率百分之五計算之利息。
訴訟費用由被告負擔。
本判決第一項於原告以新台幣壹佰貳拾參萬元或同面額之大眾銀行定期存單供擔保後
得假執行。但被告如於假執行程序實施前，以新台幣壹佰陸拾捌萬伍仟零伍拾壹元或
同面額之第一商業銀行無記名可轉讓定期存單為原告預供擔保，得免為假執行。
    事    實
甲、原告方面：
壹、聲明：除假執行之擔保金額外，餘如主文第一項所示。
貳、陳述：
一、兩造於民國八十七年三月一日簽訂合約書，合約期限至八十八年十二月三十一日
    屆滿。雙方約定由原告提供ＶＣＤ影像視聽產品予被告陳列出租，其所有權仍屬
    原告所有，如有遺失或人為毀損，被告應以建議零售價之七折計算賠償金額。查
    被告於合約期滿後應歸還原告所有之ＶＣＤ計一七、二００片，經兩造於八十九
    年四月十一日會算完畢，被告共遺失「一個好人」、「我不笨所以我有話說」、
    「第五元素」等六十九部影片共三、六六０片ＶＣＤ，此有ＶＣＤ退回賠償明細
    表可稽。賠償金額依約按建議零售價格之七折計算為新台幣（下同）一、六八五
    、０五一元。原告於八十九年四月十九日發函催告被告給付賠償金，並於同年五
    月四日再度發函被告應於同年五月八日前如數清償，惟被告迄今仍未支付。
二、該ＶＣＤ退回賠償明細表乃被告經辦人員翁憶倩所製作而交原告確認，經原告於
    八十九年四月十一日確認無誤後，原告即簽認回傳予被告，被告收受後亦立即蓋
    章確認送交原告。被告雖否認該張明細表係為其所製作，亦否認明細表上「翁憶
    倩」章係屬真正，且辯稱未曾收有該張明細表云云。惟查，依系爭合約第三條第
    一項至第四項規定，被告應就原告提供予被告之影片，每月就各該影片之出租狀
    況與原告計算拆帳費用，而被告每月計算拆帳費用而交予原告之採購單上，被告
    之經辦人員翁憶倩所使用之印章與系爭ＶＣＤ退回賠償明細表原本上所使用之印
    章係屬同一，不容被告空言否認。是被告經辦人員翁憶倩既已在賠償明細表上蓋
    章，並在該張明細表底書寫表示，要求原告日後改使用「00000000」傳真號碼，
    而此傳真號碼即該名員工名片上所記載之被告傳真號碼，足資認定被告曾收有該
    份明細表，且確認內容無誤。因此無論該明細表是否為被告所製作，既已經被告
    承辦人員蓋章確認無誤，被告自應按該張明細表所列之片名及數量依約負損害賠
    償責任。
三、次查被告主張應返還之ＶＣＤ雖為三、六六０片，惟各支影片片名應為其於訴訟
    中所提出之明細表所示，且被告從未提供磁碟片予原告云云。惟查被告提出之明
    細表所列之ＶＣＤ總數量為三、五五四片，並非被告所稱之三、六六０片；況查
    依兩造合約第三條第三項規定，被告應於每月五日前提供上月營運報表予原告。
    而被告自八十七年三月一日簽署系爭合約後，於同年次月開始依照前述合約規定
    提供上月拆帳報表（即營運報表）及採購單予原告。由於簽約初期原告所提供之
    影片數量不多，因此八十七年三月份至八十七年八月份之營運報表，被告係以傳
    真方式提供予原告，惟自八十七年九月份開始，由於原告提供之影片數量增多，
    被告遂以磁碟片方式將每月營運報表載於磁碟片內寄予原告，同時報表內容亦從
    每月僅記錄各支影片總出租次數變更為詳列各加盟店每支影片之出租狀況。雖被
    告曾變更提供營運報表方式及報表內容表達方式，惟被告營運報表上各營運報表
    總結計算部分之表達及列印方式完全相同，且無論是依據何種報表，被告採購單
    上之金額均係依照其所提供之營運報表書寫，足證原告所提出之營運報表確由被
    告製作提供之磁片所列印。而根據被告所製作之歷月營運報表，除被告提出之明
    細表上一七二片ＶＣＤ係屬於原告所租與被告之影片外，被告從未就其所提出之
    明細表上所列之其餘三、三八二片ＶＣＤ之出租狀況計算拆帳費用，足證原告未
    曾出租其餘三、三八二片與被告，否則何以被告未曾就該等影片與原告進行拆帳
    ？是被告所提之明細表上既然僅有一七二片ＶＣＤ係屬原告提供之影片，明細表
    上所列其餘影片計三、三八二片皆非原告當初所提供之影片，被告自不得濫芋充
    數，以其他當初非屬原告所提供之影片抵充之。
四、末查被告依約應負善良管理人之注意義務，妥善保管原告所提供之錄影節目帶（
    即ＶＣＤ）。且被告於契約期滿時應善盡返還錄影節目帶之義務，若有遺失，應
    以建議零售價格之七折負擔營業損失，系爭契約第三條第八項及第七條第一項定
    有明文。被告於系爭契約期滿後經與原告結算確認遺失三、三六０片ＶＣＤ，被
    告即應依約賠償相當於建議零售價格七折之營業損失。原告因未能即時取回ＶＣ
    Ｄ所生之營業損失均已確定發生，況所謂營業損失並非錄影節目帶毀損滅失之損
    失，縱嗣後被告尋回部分錄影節目帶亦不足以彌補或替代原告已發生之營業損失
    ，原告並無接受被告嗣後找回節目錄影帶之義務，併此敘明。
五、ＶＣＤ退回賠償明細表原本所顯示之傳真號碼「00000000000」，經向原告資訊
    部經理羅興中查證，始知該號碼確為羅興中家中傳真機所用之電話號碼，當時因
    原告物流部門之傳真機故障，故羅興中即暫時將其家中傳真機借予原告物流部門
    使用原告物流部門使用，但並未變更傳真機原先所設定之傳真號碼，故當原告收
    到被告所製作之明細表，經原告確認無誤後用該傳真機回傳與被告時，ＶＣＤ退
    回賠償明細表原本上即顯示出發信方即原告所使用之傳真機內所設定之傳真機號
    碼「0000 0000000」。惟無論系爭ＶＣＤ退回賠償明細表原本當初遞送之過程如
    何，被告負責此案之承辦員工翁億倩既已於系爭明細表上蓋章確認無誤，則ＶＣ
    Ｄ退回賠償明細表上所顯示之ＶＣＤ影片及數量即為雙方會算後共同認可之數量
    及影片，被告自應遵守，不得空言否認。
參、證據：除聲請訊問證人翁億倩、函查內湖郵局第五支局有關原告於九十年十月二
    十二日庭呈內裝磁片之信封是否為被告所寄發者外，另提出兩造契約、ＶＣＤ退
    回賠償明細表、原告八十九年四月十九日及八十九年五月四日函、翁億倩之名片
    、被告採購單（五分）、被告八十八年三月份拆帳報表及磁碟、兩造退還ＶＣＤ
    明細差異表、被告寄交原告之信封（含內裝磁片一片）、被告八十七年三月份至
    八十七年八月份拆帳報表及採購單（共十五張）、被告八十八年三月份營運報表
    等影本為證。
乙、被告方面：
壹、聲明：
一、原告之訴駁回。
二、如受不利判決，請准被告以現金或第一商業銀行無記名可轉讓定期存單供擔保，
    宣告免為假執行。
貳、陳述：
一、原告所提供予被告之ＶＣＤ，並未遺失或有人為毀損，原告無權要求被告賠償。
  (一)依兩造契約第二條第一項、第二項約定，由原告提供經授權發行之家庭觀賞用Ｖ
    ＣＤ之影像視聽產品，予乙方所屬加盟店營業陳列出租，因此在契約於八十八年
    十二月三十一日期限屆滿時，原告只得請求被告返還所借出之ＶＣＤ，尚不得逕
    行請求損害賠償。依兩造間之合約書係由原告提供ＶＣＤ予被告陳列出租，原告
    保有ＶＣＤ之所有權，則契約期限屆至，原告回收ＶＣＤ，自應提出被告簽收之
    借出片單單據，向被告請求返還ＶＣＤ才是，原告提不出被告簽收之單據，自無
    權據以向被告請求還片或賠償。
  (二)原告提供予被告之ＶＣＤ並無遺失或毀損，惟因ＶＣＤ均必須由被告之加盟店回
    收，數量頗多，且需檢查分類，而原告迄未能提供借出片單明細，即原告無任何
    簽收單據以供核對，以致一直未能完成會算、歸還手續，非有可歸責於被告之事
    由。原告委請李威廷律師於八十九年四月十九日以（八九）常字第０四０五三號
    函要求被告賠償，被告亦已委由高秀枝律師於八十九年四月廿六日以八八康聯律
    字第０四二六號函回覆，表明需俟完成退回手續再行會算，原告稱已於八十九年
    四月十一日會算完畢，與事實不符。
  (三)原告提供之ＶＣＤ係供被告之加盟店出租之用，原告請求返還，自應提出被告簽
    收之借出片單，以供核對。被告目前已將自加盟店所回收之ＶＣＤ清點整理完畢
    ，共三千六百六十片，可以歸還原告，至於原告所提出之ＶＣＤ退回賠償明細表
    與其嗣後提出之原本根本不符，均非被告製作，原告指稱係翁億倩製作，並經被
    告確認無誤云云，全然無據。此因翁億倩之印章為一般之橡皮章，可以輕易仿冒
    ，倘該明細表為翁億倩製作，應先加蓋印章傳真予原告，由原告確認回傳即可，
    殊無未具名傳真給原告，俟原告傳回，翁億倩蓋章後再寄回原告之可能，故原告
    主張取得該明細表之過程，根本與常情相違，而該明細表並無被告之名稱，亦無
    有代表權人之簽章認可，翁億倩並非被告具有代表權限之人且未獲授權，亦未表
    明代理之意旨，自無權代被告為任何意思表示，況該明細表並無隻字片語可表示
    被告已承認其內容，故原告稱該張明細表被告已確認，原證三明細表所顯示之Ｖ
    ＣＤ影片及數量為雙方會算、認可之影片及數量云云，主張應歸還之片名、數量
    ，毫無可採。
  (四)原告當庭提出之「ＶＣＤ退回賠償明細表」原本，並非被告所制作，其上之電話
    號碼、裝機地址為新竹市，用戶為羅興中，並非兩造，益證該明細表非被告制作
    傳真給原告。原告稱其所提出明細表原本上之電話號碼為其資訊部經理羅興中所
    使用之電話號碼云云，所指述之過程根本匪夷所思，不足採信，該明細表絕非被
    告所製作，蓋若為被告製作再傳真給原告，其上應有被告之傳真號碼顯示，惟原
    告提出之明細表原本並無顯示被告之傳真號碼，顯非被告制作再傳真給原告，從
    而原告主張該明細表為被告制作，經雙方確認無誤云云，即無可採。
  (五)被告亦未提供拆帳報表或磁碟片予原告，而被告之前已陸續還片四次，因此，拆
    帳報表充其量只能說明拆帳片名，不能證明被告向原告借多少片或被告尚欠原告
    多少片ＶＣＤ，原告要向被告請求賠償，仍應先行提出被告簽收單據為憑才是。
  (六)原告提出所謂由磁碟片列印出來的資料，並非被告制作提供。原告另提出內裝磁
    碟片，未拆封之信封，亦非被告寄發，衡情若該磁碟片，為兩造之拆帳資料，原
    告殊無可能保存至今不拆封加以核對，亦不可能在本件訴訟進行一年餘始行提出
    。又內湖郵局九十年十二月二十日九０三四九七０－二號函僅能證明該局收寄第
    四四０七三號限時掛號函件形式上之寄件人地址、姓名，至於是否確為該寄件人
    所寄發，本不在其證明範圍之內，因此該函件之內容物尚不能逕認為被告所制作
    並寄發。
  (七)原告提供之ＶＣＤ係陸續交付，不可能固定只有六十九片，因為如此根本無法因
    應市場之需求，故原告提出磁碟片主張只有六十九片有拆帳，故其僅提供原證三
    所列之影片云云，自與實情不符亦不合常理。
二、被告可將原告催討之三千六百六十片ＶＣＤ歸還原告，原告無權請求損害賠償，
    故原告之訴顯無理由。
參、證據：提出律師函及回執、ＶＣＤ箱號及數量明細表、原告於八十九年一月二十
    六日通知被告之函文（附於被告九十一年四月十八日綜合言詞辯論後）等影本各
    一分為證。
丙、本院依職權函詢中華電信股份有限公司電話號碼「（○三）0000000」號
    於八十八年一月起至九十年八月七日止之申辦人資料、函查中央健康保險局有關
    翁億倩八十八年八月二日起至八十九年七月十日止其全民健康保險之加保單位。
    理    由
一、原告起訴主張：兩造於八十七年三月一日簽訂合約書，合約期限至八十八年十二
    月三十一日屆滿，並約定由原告提供ＶＣＤ影像視聽產品予被告陳列出租，其所
    有權仍屬原告所有，如有遺失或人為毀損，被告應以建議零售價之七折計算賠償
    金額。惟被告於合約期滿後本應歸還原告所有之ＶＣＤ計一七、二００片，惟經
    兩造於八十九年四月十一日會算後，被告共遺失「一個好人」、「我不笨所以我
    有話說」、「第五元素」等六十九部影片共三、六六０片ＶＣＤ，賠償金額依上
    開標準計算後為一百六十八萬五千零五十一元。原告於八十九年四月十九日發函
    催告被告給付賠償金，並於同年五月四日再度發函被告應於同年五月八日前如數
    清償，惟被告迄今仍未支付等語。
    被告則以：兩造契約於八十八年十二月三十一日期限屆滿時，未經會算，且原告
    亦未提出被告簽收之借出片單單據以供核對，自不得請求被告返還所借出之ＶＣ
    Ｄ，亦不得逕行請求損害賠償。又原告所提出之ＶＣＤ退回賠償明細表並非兩造
    會算之資料，亦未經被告同意云云置辯。
二、查兩造就彼等曾於八十七年三月一日簽立合約書，合意由原告提供其所有之ＶＣ
    Ｄ影像視聽產品予被告陳列出租，期限至八十八年十二月三十一日屆滿，並約定
    如被告有遺失或人為毀損，應以建議零售價之七折計算賠償金額等情，均不爭執
    ，且有系爭合約書在卷足稽，是此部分情節，自可信為真實。惟原告主張系爭合
    約期間屆至後，經兩造會算結果，被告迄今仍有如ＶＣＤ退回賠償明細表所示之
    三、六六０片ＶＣＤ尚未返還原告，並提出蓋有翁億倩印章之ＶＣＤ退回賠償明
    細表為證一節，則為被告所否認，並以前開陳述答辯。是本件爭點即屬：(一)原告
    於合約期間屆至後，如認被告有遺失或毀損原告出借之ＶＣＤ之情事，得否請求
    損害賠償；(二)原告提出之ＶＣＤ退回賠償明細表得否作為被告應該歸還之ＶＣＤ
    數量或兩造曾經會算之依據？(三)原告主張被告應就遺失之每片ＶＣＤ依建議零售
    價格七折計算損害賠償之數額是否過高？以下即分項說明之。
三、被告抗辯兩造契約於八十八年十二月三十一日期限屆滿時，原告只得請求被告返
    還所借出之ＶＣＤ，不得主張損害賠償云云，並無理由。
  (一)查依兩造締結之前述合約書第貳條第一項所載，「甲方（按即原告，下同）提供
    經授權發行之家庭觀賞用Video CD之影像視聽產品‧‧‧予乙方（按即被告，下
    同）陳列出租，惟甲方所提供之Video CD產品所有權仍歸甲方擁有」及第參條第
    八項「乙方應負善良管理人之注意義務，妥善保管甲方所提供之錄影節目帶，若
    有遺失或人為毀損，乙方應負擔營業損失之責任，每套錄影節目帶以其建議零售
    價格之七折（含稅）計算‧‧‧」，暨第柒條第一項後段「如契約屆滿時乙方未
    有違反本契約之任一規定事項，『並已善盡返還所有錄影帶之義務者』‧‧‧」
    等規定，可知兩造於締約之際已約明被告應負於契約期間屆滿時如數返還原告交
    付之ＶＣＤ之義務，倘有短缺情事時，即應依前揭約定負擔賠償原告損失之責任
    ，本無需另由原告行通知返還之程序。而依前揭合約書第壹條所載，系爭合約之
    有效期間係自簽約日（按即八十七年三月一日）至八十八年十二月三十一日，茲
    兩造既不爭執系爭契約到期後未經雙方合意延約，並均依此而委由律師寄發存證
    信函通知他造，有原告提出之律師函文二件（八十九年四月十九日（八九）常字
    第○四○五三號函、八十九年五月四日（八九）常字第○五○六一號函）及被告
    提出之律師函文一件（八十九年四月二十六日康聯律字第○四二六號函）存卷
    足稽，顯見自前述日期屆至之際，契約期間既已屆滿，被告即應依前述合意，自
    行如數返還原告交付之ＶＣＤ。然而，被告既未爭執其確仍有三千六百六十片Ｖ
    ＣＤ尚未交付原告（查被告僅就應交還之ＶＣＤ片名有所抗辯），是知原告依前
    開合約規定內容，提起本件訴訟請求損害賠償，即非無據。
  (二)然被告雖於契約屆至後因此負如數返還原告ＶＣＤ之義務，惟如無法返還時，應
    該如何解決其損害賠償問題？查依民法第二百一十三條第一項規定「負損害賠償
    責任者，除法律另有規定或契約另有訂定外，應回復他方損害發生前之原狀」，
    固明示損害賠償方法，以回復原狀為原則，金錢賠償為例外。惟考之前述合約第
    參條第八項所定「‧‧‧若有遺失或人為毀損，乙方應負擔營業損失之責任，每
    套錄影節目帶以其建議零售價格之七折（含稅）計算‧‧‧」、第陸條後段「如
    回收數量有所短缺，則比照遺失錄影節目帶處理」等內容，可知兩造已於締結契
    約之際，合意被告需於發生ＶＣＤ遺失或人為毀損、甚至回收數量不足時，造成
    無法全數返還原所收受之ＶＣＤ之情事時，應由被告逕以金錢給付之方式賠償原
    告之損害，是上開約定，自屬民法第二百一十三條第一項所稱之「契約另有訂定
    」之範疇。因此，原告倘若證明被告確就應行返還之「Video CD影像視聽產品」
    （ＶＣＤ）確於契約期間屆滿發生遺失或人為毀損之情形致無法交還原告時，即
    得本諸上開約定，請求被告依前述標準賠償損害，即無疑問。
  (三)茲依兩造爭執之情，被告既係否認原告提出之應行返還之ＶＣＤ退回賠償明細表
    等訴訟資料其真實性，並另行提出也為原告否認其內容之準備返還之ＶＣＤ數量
    明細表，即兩造就其等主張被告應該返還之ＶＣＤ片名多有爭執，則被告顯有拒
    絕依原告之要求給付之情事，茲依前述被告如「有遺失或人為毀損」之情即需負
    金錢損害賠償責任，則依舉輕明重之法理，此其此際拒絕原告主張之情事，原告
    當然更可逕行適用前揭約定要求其為金錢之賠償，蓋此時其請求被告返還ＶＣＤ
    之請求已不可能獲得實現（至於原告之主張有無理由，則係另一問題），是以原
    告依兩造前揭約定條款而提起本件訴訟，應無不當。故而被告辯稱：原告於契約
    屆至之後僅得請求返還所借出之ＶＣＤ，不得逕行請求損害賠償云云，即有誤會
    ，並無足取。
四、原告提出之ＶＣＤ退回賠償明細表所載內容應可作為被告歸還之ＶＣＤ之片名暨
    數量之依據。
  (一)按「當事人主張有利於己之事實者，就其事實有舉證之責任」，此經民事訴訟法
    第二百七十七條前段載有明文可參。而「原告對於自己主張之事實已盡證明之責
    後，被告對其主張，如抗辯其不實並提出反對之主張者，則被告對其反對之主張
    ，亦應負證明之責，此為舉證責任分擔之原則」，亦據最高法院著有十八年上字
    第二八五五號判例可佐。則依前開說明，本件原告主張之兩造已就應行歸還之Ｖ
    ＣＤ退回賠償明細達成合意一節，既經被告否認，則原告自需對此利己事實證明
    為真。惟若原告對於前開事實已經證明明白，則被告對其反對主張，即兩造並無
    存在前揭合意一節，自亦需負舉證之責，此乃當然事理。
  (二)查依原告提出之「ＶＣＤ退回賠償明細表」原本所載（影本經原告列為原證三，
    而原本附於本院九十年八月二日言詞辯論筆錄之後），其下方載有圓戳章印文一
    枚，而細繹該印文中之文字為「管理部4.12.翁億倩」，且前開印文內容，亦迭
    於被告所不爭執真正之採購單中之「經辦人」處出現（日期部分除外），可見前
    開印文，應非事後偽造而來。再斟酌原告提出翁億倩之名片一紙，其上已載明該
    翁億倩者，曾經任職於被告處所（按被告對於該名片之真正並不爭執，參九十年
    十月二十二日言詞辯論筆錄），又經本院函查中央健康保險局後，亦經該局以卷
    附九十年八月二十二日以健保承字第○九○○○三○○三八號函答覆稱「‧‧‧
    經查翁億倩於八十八年八月二日至八十九年七月十日在偉登資訊發展股份有限公
    司加保（投保單位地址：台北市○○區○○路四七八巷十八弄三十號三樓）‧‧
    ‧」等語，甚至被告亦自認「翁億倩曾於八十八年八月至八十九年七月間任職被
    告公司管理部」（參本院九十一年四月十八日言詞辯論筆錄），是執上情節，可
    知該翁億倩之人於八十九年四月十二日之際，確為被告之受雇人員無疑。茲翁億
    倩既於前述「ＶＣＤ退回賠償明細表」上無異議而蓋用載有其於被告之任職部門
    、時間之印文，可知原告主張：前揭ＶＣＤ退回賠償明細表之內容係經被告公司
    核閱後認無問題始蓋章交還原告云云，並非子虛。何況本院依原告提出之西湖郵
    局收寄之第四四○七三號限時掛號函件（內附電腦磁片一張）函查前開郵局其寄
    件人之資料後，業經該郵局函覆謂該信函係「‧‧‧寄件人交寄日期：八十八年
    六月九日。寄件人地址：台北市○○路○段三六○巷十九號二樓。寄件人姓名：
    偉登資訊發展股份有限公司。」等情，有前開函文在卷足考，可見上開函件及其
    內物品應為本件兩造爭議發生之前、甚至兩造契約屆滿日之前即已寄交原告收受
    ，自難指為原告臨訟所製作，可知被告空言爭執其真正，並無足取。茲經本院勘
    驗該信函所附之磁片內容後，亦發覺其內所載為原告交付被告ＶＣＤ後，被告於
    八十八年六月二日列印回覆之「拆帳報表」（乃八十八年五月份），而該「拆帳
    報表」之格式，與原告歷次陳報附於被告出具之「採購單」後所附之拆帳報表（
    計有八十七年七月份、八十八年三月份）無異（按被告對於原告出具之前述採購
    單之真正並不爭執，參九十年十一月十五日言詞辯論筆錄。又原告提出之採購單
    與拆帳報表上各所載之加盟主當月份可得金額均相同），可知前揭磁片所載內容
    當為兩造交易之說明。按細繹前開磁片內所載ＶＣＤ之片名（即原告先前交付予
    被告供其出租他人者），與原告提出之前述「ＶＣＤ退回賠償明細表」所載相較
    ，除欠缺「緊急動員」、「紅色警戒」及「電子情書」等ＶＣＤ片名外，其餘「
    一個好人」、「我不笨所以我有話說」等六十六種ＶＣＤ片名則均出現其內；然
    如以之比對被告陳報之「ＶＣＤ箱號及數量明細表」後，則幾無相同片名者。可
    知原告提出該「ＶＣＤ退回賠償明細表」，並據以主張其上ＶＣＤ片名、數量均
    屬其原交付被告供其出租之ＶＣＤ，且未經被告返還者一語，並非虛妄。參以前
    揭被告受雇人翁億倩並已用印其上又如前述，尤見原告對於其所主張之系爭「Ｖ
    ＣＤ退回賠償明細表」之內容已經被告同意等語，已經善盡其舉證之責。但觀被
    告既均無法對其否認情節，諸如前開「ＶＣＤ退回賠償明細表」與其上翁億倩印
    文係屬偽造或不實，以及前揭西湖郵局收寄之第四四○七三號限時掛號函件並非
    被告所寄發者云云舉證證明，且就其所辯未見諸契約明文（原告亦否認兩造有此
    約定）：原告應先提出簽收單據供核對後始可請求返還ＶＣＤ一節證明清楚，則
    被告空言否認原告主張，並不足採。
  (三)再查兩造就系爭被告未交還之ＶＣＤ其價購條件，確實已經授權由其等內部受雇
    人員決定一節，亦可參之被告陳報前述由其訴訟代理人於八十九年四月二十六日
    以康聯律字第○四二六號函所陳「亞藝公司前曾於八十九年一月廿六日發函通
    知本公司，表明塑要購買ＶＣＤ，可以該商品建議售價之二點五折出售，『並經
    亞藝公司之承辦人員與本公司會計人員確認』‧‧‧」等情即明。則原告主張前
    開「ＶＣＤ退回賠償明細表」內容既經被告之受雇人翁億倩蓋章確認並回覆原告
    ，可作為雙方會算完畢後就被告遺失ＶＣＤ之明細暨數量之結論各語，應與真實
    相符，堪足採信。
五、原告主張被告應就並未交還之每片ＶＣＤ價格以建議零售價七折計算，作為營業
    損失賠償數額之標準一節，並無過高。
  (一)查兩造如前所述於系爭契約第參條第八項中，已合意約明「乙方（按即被告，下
    同）‧‧‧若有遺失或人為毀損，乙方應負擔營業損失之責任，每套錄影帶以其
    建議零售價格之七折（含稅）計算，租期逾十五日者，亦同」乙節，茲上開條款
    雖係兩造逕就被告於締約後所生之損害責任預以金錢賠償之方式事先約定，惟該
    等約款既不背於法律強行規定及公序良俗，衡諸契約自由原則，應非法所不許。
    是執此約定，可知被告自應於契約屆至後，儘速返還原告所有之全部ＶＣＤ片，
    否則依上開約定即難免其賠償責任之成立。然依系爭契約第壹條之約定，該合約
    之期間已在八十八年十二月三十一日即告屆滿，而參之兩造均不爭執原告曾以卷
    附八十九年一月二十六日之函文通知被告指稱尚有三千六百六十片ＶＣＤ並未返
    還（參本院九十一年四月十八日言詞辯論筆錄），而後復委由律師迭以前述卷附
    之八十九年四月十九日、八十九年五月四日函文通知被告謂因其未返還上述ＶＣ
    Ｄ，故應依約就遺失之三千六百六十片ＶＣＤ按建議零售價格七折賠償，但觀之
    被告於八十九年四月二十六日已委由律師以「目前尚在回收整理中，應俟全部完
    成退回手續，再行會算」等語而拒絕原告之請求，此併有該函文存卷足佐。是以
    本件被告既未於契約屆至時返還前述三千六百六十片ＶＣＤ，是其賠償責任之成
    立，即無疑義。
  (二)至於被告雖以前述原告於八十九年一月二十六日便函內稱之「‧‧‧貴公司（按
    即被告，下同）依約需歸還當初所有之ＶＣＤ總數量共１７２００ＰＣＳ。今退
    回之數量為１３５４０ＰＣＳ與總出貨數量相差３６６０ＰＣＳ，本公司（按指
    原告，下同）同意以定價２．５折之優惠折扣將此３６６０ＰＣＳ售予貴公司。
    特此發函通知，並請儘速支付款項，以利作業順利進行」等意旨，認為原告主張
    被告應就未歸還之每片ＶＣＤ以建議零售價格七折計算係屬過高云云。但查原告
    前開請求既係本於兩造合意之契約約定為之，難認係屬不當。何況原告於前開八
    十九年一月二十六日函文中所為之意思表示，並非契約，僅屬一種要約，然斟酌
    該項要約到達被告之期間、被告考慮承諾之期間及承諾到達原告之期間等因素，
    至多被告於一個月內即應回覆承諾與否，但無論如何該項承諾之意思表示絕不需
    長達數個月之久，惟觀被告迨至同年四月十九日原告另委由律師寄發前開卷附函
    文予被告表示仍應以每片ＶＣＤ以建議零售價七折出售予被告之際，仍未表示是
    否承諾，可證被告並未就原告所為上開要約於相當時期內予以承諾，依民法第一
    百五十七條規定，原告於八十九年一月二十六日之要約已失其拘束力。縱認被告
    於八十九年四月二十六日委由律師所發函文中亦曾提及原告前開要約內容，但以
    其既於該次函文內又附以「(一)本公司（按即被告）應歸還亞藝公司之ＶＣＤ‧‧
    ‧目前尚持續再回收整理中，應俟全部完成退回手續，再行會算‧‧‧」之條件
    ，顯已將原告之要約予以限制、變更而為承諾，依民法第一百六十條第二項規定
    ，視為拒絕原要約而為新要約。茲原告既於收受被告前揭新要約後，旋即於同年
    五月四日委由律師發函通知被告「次查本公司於八十九年一月二十六日函中所允
    諾者，係指倘偉登公司願意購買全部退貨，則本公司將不追究遺失及毀損部分，
    全部ＶＣＤ一律以商品建議售價之二‧五折賣予偉登公司，但如偉登公司不願意
    購買全部退貨，則就偉登公司遺失及毀損本公司ＶＣＤ部分，偉登公司必須按商
    品建議售價七折賠償本公司。由於偉登公司不願購買全部退貨，則本公司要求偉
    登公司應就遺失本公司所有之ＶＣＤ三六六○片按商品建議售價七折賠償本公司
    一、六八五、○五一‧二元，乃係合法行使契約權利，偉登公司自應如數依約給
    付，為此，特委請貴律師代為函覆偉登公司應於八十九年五月八日前清償前述金
    額，否則本公司將依法追究其法律責任」等語，可見原告顯已拒絕被告所為前開
    新要約無疑，因此被告引用原告該項業失效力之要約，抗辯原告前開以合約規定
    之標準請求賠償實屬過高云云，即屬無據。
  (三)再者，細繹兩造上開契約第參條第八項（含第六條後段）之違約罰款，既係就被
    告遺失、或人為毀損ＶＣＤ或如法如數回收返還原告時，事先預定被告之損害賠
    償計算依據，並排除原告其餘損害賠償請求權，則其性質自較接近於賠償額預定
    性違約金（最高法院七十年台上字第三三六號判決意旨參考）。故於解釋上就該
    項損害賠償約定是否過高，當應就一般客觀事實，社會經濟狀況，當事人所受損
    害情形及債務人如能依約履行時，債權人可享受之一切利益，債權人實際上所受
    之積極損害及消極損害等標準並為考量。查系爭被告未能返還原告之三六六○片
    ＶＣＤ，均屬近幾年播放之電影，並非老舊影片，此為兩造所不爭，原告如果順
    利回收，其另行出租之機率應屬不低，故其主張預計之獲利因此喪失甚多云云當
    非虛構，而其等既於契約內約定僅以建議零售價格七折之數額，而非全額要求被
    告賠償，顯見彼等於締約之際亦已衡平考量兩造可能之損益，並非全然遷就原告
    之利益，何況基於締約自由及當事人意思自主等原則，本件被告既未能明確舉證
    兩造前開約款有何顯然失平之處，本院亦不宜於無其他事證可佐之情形下，逕就
    前開損害賠償之約定為酌減，附此說明。
六、從而，原告本於兩造契約第參條第八項之約定，請求被告依兩造合意之「ＶＣＤ
    退回賠償明細表」所載內容計算，賠償原告共計一百六十八萬五千零五十一元（
    按原告於起訴時已捨去其請求金額不足一元之部分），及自支付命令狀送達被告
    之翌日即八十九年八月十七日（按被告已具狀自承於八十九年八月十六日收受前
    開支付命令書狀，參台灣士林地方法院八十九年度訴字第一一○四號卷宗第三十
    九頁）起，至清償日止按年息百分之五計算之法定遲延利息，為有理由，應予准
    許。
七、又本件事證既臻明確，兩造其餘陳述及提出之證據、攻防方法經核均不影響本件
    之結論，爰不一一論述，附此說明。
八、兩造分別陳明願供擔保請求宣告假執行或免為假執行，經核均無不合，爰各酌定
    相當之擔保金額准許之。
九、據上論結，本件原告之訴為有理由，依民事訴訟法第七十八條、第三百九十條第
    二項、第三百九十二條，判決如主文。
中　　　華　　　民　　　國　　九十一　　年　　　六　　　月　　  十三　　日
                                  民事第一庭法      官　蕭胤瑮
右為正本，係照原本作成。
如對本判決上訴，須於判決送達後廿日內向本院提出上訴狀
中　　　華　　　民　　　國　　九十一　　年　　　六　　　月　　  十三　　日
　　　　　　　　　　　　　　　　　　　　　　法院書記官　方美雲
